臺灣新北地方法院刑事判決　　　　　　　 110年度訴字第87號
公　訴　人　臺灣新北地方檢察署檢察官
被　　　告　張富貴


指定辯護人　董家均律師（義務辯護）
上列被告因違反毒品危害防制條例案件，經檢察官提起公訴（10
9 年度偵字第8331號），本院判決如下：
    主  文
張富貴共同販賣第三級毒品，未遂，處有期徒刑壹年拾月。緩刑
伍年，緩刑期間付保護管束，並應向檢察官指定之政府機關、政
府機構、行政法人、社區或其他符合公益目的之機構或團體，提
供捌拾小時之義務勞務。扣案如附表編號1 、2 所示之物均沒收
。
    事  實
一、張富貴與賴啟忠（所涉共同販賣第三級未遂罪嫌，由本院另
    行審結）均明知悉3,4-亞甲基雙氧苯基乙基胺丁酮為毒品危
    害防制條例第2 條第2 項第3 款所定之第三級毒品，依法不
    得販賣，竟共同意圖營利，基於販賣第三級毒品之犯意聯絡
    ，先由賴啟忠於民國109 年3 月3 日17時8 分前某時許，向
    姓名不詳、綽號「糖果」之成年女子，以每包新臺幣（下同
    ）280 元之價格，購入含有第三級毒品3,4-亞甲基雙氧苯基
    乙基胺丁酮成分之咖啡包（下稱毒品咖啡包）10包後，再由
    張富貴以其所持用之門號0000000000號行動電話，連接網路
    使用通訊軟體微信以暱稱「陌生」之帳號，在微信公開群組
    內張貼「如果需要酒【即毒品咖啡包之暗語】或菸【即第三
    級毒品愷他命】可以找我唷」等暗示販賣第三級毒品咖啡包
    之訊息。適有新北市政府警察局新莊分局員警於109 年3 月
    3 日17時8 分許，執行網路巡邏時發現上開訊息，便喬裝買
    家與張富貴聯繫交易毒品事宜，並約定以2,000 元購買毒品
    咖啡包5 包後，即由賴啟忠於同日18時14分許，前往新北市
    ○○區○○路0 段00號前與員警交易，嗣賴啟忠於上址欲出
    售毒品咖啡包5 包予喬裝為買家之員警時，員警旋即表明身
    分，當場逮捕賴啟忠，再循線查獲張富貴，並扣得如附表所
    示之物，始悉上情。
二、案經新北市政府警察局新莊分局報告臺灣新北地方檢察署檢
    察官偵查起訴。
    理  由
一、證據能力部分：
  ㈠按被告以外之人於審判外之陳述，雖不符前4 條之規定，而
    經當事人於審判程序同意作為證據，法院審酌該言詞陳述或
    書面陳述作成時之情況，認為適當者，亦得為證據，刑事訴
    訟法第159 條之5 第1 項定有明文。本條之立法意旨在於確
    認當事人對於傳聞證據有處分權，得放棄反對詰問權，同意
    或擬制同意傳聞證據可作為證據，屬於證據傳聞性之解除行
    為，如法院認為適當，不論該傳聞證據是否具備刑事訴訟法
    第159 條之1 至第159 條之4 所定情形，均容許作為證據，
    不以未具備刑事訴訟法第159 條之1 至第159 條之4 所定情
    形為前提（最高法院104 年度第3 次刑事庭會議決議參照）
    。查本件判決所引用被告張富貴以外之人於審判外所為陳述
    ，雖均屬傳聞證據，然本件當事人及辯護人對於本判決下列
    所引用之供述證據，於本院準備程序時均同意有證據能力，
    本院審酌上開證據資料製作時之情況，尚無違法不當及證明
    力明顯過低之瑕疵之情形，爰依刑事訴訟法第159 條之5 規
    定，認均具有證據能力。
  ㈡至下列所引用之其餘非供述證據，無證據證明係公務員違背
    法定程序所取得，亦無顯有不可信之情況，已經本院於審理
    期日提示予被告及辯護人辨識而為合法調查，該等證據自得
    做為本案裁判之資料。
二、認定犯罪事實所憑之證據及理由：
  ㈠上開犯罪事實，業據被告於偵查及本院審理中均坦承不諱（
    見偵卷第55至65、215 至217 頁，本院卷第149 、334 頁）
    ，核與同案被告賴啟忠於警詢、偵訊及本院準備程序中之供
    述情節相符（見偵卷第33至43、191 至194 頁，本院卷第25
    2 頁），復有新北市政府警察局新莊分局員警職務報告、新
    北市政府警察局新莊分局搜索扣押筆錄、扣押物品目錄表、
    微信對話紀錄譯文、對話擷圖共8 張、現場及扣案物暨微信
    對話紀錄翻拍照片共28張在卷可參（見偵卷第73至74、87至
    91、105 至118 、121 至122 頁）。另扣案如附表編號1 所
    示之毒品咖啡包，經送臺北榮民總醫院、內政部警政署刑事
    警察局鑑定，鑑定結果均檢出第三級毒品3,4-亞甲基雙氧苯
    基乙基胺丁酮成分（淨重53.0223 公克，驗餘量57.7602 公
    克，抽驗測得3,4-亞甲基雙氧苯基乙基胺丁酮純度約2 ％，
    推估驗前總純質淨重約1.06公克）乙節，有臺北榮民總醫院
    109 年5 月12日北榮毒鑑字第C0000000號毒品成分鑑定書、
    內政部警政署刑事警察局109 年8 月20日刑鑑字第10900604
    02號鑑定書各1 份在卷可佐（見偵卷第299 、319 至320 頁
    ），足認被告上開任意性自白核與事實相符，堪以採信。
  ㈡又毒品危害防制條例所處罰之販賣毒品罪，其成立除客觀上
    有買賣毒品之行為外，主觀上並須具有藉買賣毒品以從中牟
    取利益之意圖。又販賣毒品罪，所謂「意圖」，即犯罪之目
    的，原則上不以發生特定結果為必要，祇須有營利之意圖為
    已足，不以買賤賣貴而以從中得利為必要。且販賣毒品係違
    法行為，亦無公定價格，可任意分裝增減份量及純度，且每
    次買賣之價格、數量，亦隨時依雙方之關係深淺、資力、需
    求量、對行情之認知、來源是否充裕、查緝是否嚴緊、購買
    者被查獲時供出來源之可能風險之評估等因素，而異其標準
    ，機動調整，非可一概論之。而販賣之利得，除非經行為人
    詳細供出所販賣毒品之進價及售價，且數量俱臻明確外，實
    難察得其具體得利之實情，然販賣者從價差或量差中牟利，
    方式雖異，惟其販賣之目的在於意圖營利則屬同一。從而，
    舉凡有償交易，除足以反證其確係另基於某種非圖利本意之
    關係外，尚難祇因無法查悉其精確之販入價格，作為是否高
    價賣出之比較，諉以無營利之意思而阻卻販賣犯行之追訴。
    查被告於偵訊中自承：販賣毒品咖啡包1 包大概會有幾百塊
    的獲利等語（見偵卷第216 頁），且被告上開販賣毒品咖啡
    包之犯行，為有償行為，核與一般販賣毒品一手交錢一手交
    貨之交易型態無殊，客觀上已該當於毒品販賣之實行，是被
    告自甘承受重典完成上開交易，並收受價金，其主觀上有藉
    此交易從中取利之意圖，要無疑義。
  ㈢綜上所述，本案事證已臻明確，被告前開犯行，堪以認定，
    應予依法論科。
三、按行為後法律有變更者，適用行為時之法律，但行為後之法
    律有利於行為人者，適用最有利於行為人之法律，刑法第2
    條第1 項定有明文。查被告行為後，毒品危害防制條例第4
    條第3 項、第17條第2 項業於109 年1 月15日修正公布，並
    自同年7 月15日起生效施行，茲就與本案有關部分，敘述如
    下：
  ㈠修正前毒品危害防制條例第4 條第3 項規定為：「製造、運
    輸、販賣第三級毒品者，處7 年以上有期徒刑，得併科700
    萬元以下罰金」，修正後同條例第4 條第3 項規定：「製造
    、運輸、販賣第三級毒品者，處7 年以上有期徒刑，得併科
    1,000 萬元以下罰金」，經比較新舊法，修正後毒品危害防
    制條例第4 條第3 項所規定刑度較修正前規定為高，顯未有
    利於被告。
  ㈡修正前毒品危害防制條例第17條第2 項規定為：「犯第4 條
    至第8 條之罪於偵查及審判中均自白者，減輕其刑」，修正
    後規定則為：「犯第4 條至第8 條之罪於偵查及歷次審判中
    均自白者，減輕其刑」，經比較新舊法，修正後毒品危害防
    制條例第17條第2 項規定須於「偵查及歷次審判中均自白」
    ，顯較修正前規定嚴格，並未有利於被告。
  ㈢據上，經綜合全部罪刑之結果而為比較，新法規定並未有利
    於被告，依刑法第2 條第1 項前段應一體適用被告行為時即
    修正前毒品危害防制條例第4 條第3 項、第17條第2 項之規
    定。
四、論罪科刑：
  ㈠按3,4-亞甲基雙氧苯基乙基胺丁酮係毒品危害防制條例第2
    條第2 項第3 款所列管第三級毒品，不得非法販賣。查被告
    與喬裝買家之員警議定交易含有第三級毒品3,4-亞甲基雙氧
    苯基乙基胺丁酮成分之毒品咖啡包，已著手於販賣第三級毒
    品犯行，惟因交易對象為喬裝買家之員警，該員警實無購買
    毒品真意，虛偽買賣毒品意在辦案，以求人贓俱獲，伺機逮
    捕，事實上不能真正完成買賣毒品行為，應論以販賣未遂罪
    。核被告所為，係犯修正前毒品危害防制條例第4 條第6 項
    、第3 項販賣第三級毒品未遂罪。被告與同案被告賴啟忠間
    ，有犯意聯絡及行為分擔，應論以共同正犯。又被告雖已著
    手販賣第三級毒品之行為，惟並未完成交易，其等犯罪尚屬
    未遂，爰依刑法第25條第2 項規定，按既遂犯之刑度減輕其
    刑。
  ㈡按修正前毒品危害防制條例第17條第2 項規定：「犯第4 條
    至第8 條之罪於偵查及審判中均自白者，減輕其刑」，查被
    告於偵查及審判中均自白本案犯行，已如前述，則被告所犯
    上開犯行，應依修正前毒品危害防制條例第17條第2 項規定
    減輕其刑，並依法遞減之。
  ㈢至被告之辯護人雖為被告辯護稱：被告已坦承犯行，請考量
    被告年紀尚輕，因一時失慮誤觸法網，現已知悔悟，請求再
    依刑法第59條酌減其刑等語。惟按刑法第59條之得酌量減輕
    其刑者，必須犯罪另有特殊之原因與環境等情，而在客觀上
    足以引起一般同情，認為即予宣告法定最低度刑期猶嫌過重
    者，始有其適用。至於被告犯行、情節輕微或被告犯罪之動
    機、手段、犯罪後之態度等各種情狀，僅可為法定刑內從輕
    科刑之標準，不得據為酌量減輕之理由（最高法院28年上字
    第1064號、45年台上字第1165號、51年台上字第899 號判例
    意旨參照）。查販賣毒品供人施用，造成他人染上毒品因而
    家破人亡，對國家、社會之危害甚鉅，應嚴加非難，法律更
    定有重刑，被告對此自難諉為不知，仍故意違背禁令，枉顧
    他人身心健康販賣毒品供人施用，且其犯罪動機並非出於何
    種特殊原因與環境，實難認有何顯可憫恕之處；又被告本案
    販賣毒品之情節與大量販賣毒品之毒梟，固然有別，然其所
    犯修正前毒品危害防制條例第4 條第3 項之販賣第三級毒品
    罪法定刑為7 年以上有期徒刑，已因本案犯罪尚屬未遂，且
    被告於偵查及審判中均自白犯行，業經依刑法第25條第2 項
    、修正前毒品危害防制條例第17條第2 項之規定遞減輕其刑
    ，已可就實際販賣毒品的情節、數量、惡性及所生危害，就
    其處斷刑為適當調整，已無科以最低度刑仍嫌過重之情形。
    從而，辯護人前開主張，僅可為法定刑內從輕科刑之標準，
    尚不得據為依刑法第59條酌量減輕之理由，爰不另減輕其刑
    。
  ㈣爰以行為人之責任為基礎，審酌被告明知毒品對於人體有莫
    大之戕害，為圖一己之私利，竟漠視毒品之危害性，而與同
    案被告賴啟忠共同為販賣第三級毒品咖啡包之行為，助長毒
    品散布，所為自嚴重危害國民身心健康及社會風氣，進而敗
    壞社會治安，本不宜輕縱；復考量被告販賣之毒品咖啡包種
    類、數量、金額及次數等犯罪情節，及被告始終坦承犯行之
    犯後態度；兼衡被告無科紀錄，此有臺灣高等法院被告前案
    紀錄表1 份在卷可查（見本院卷第33頁）；另參酌被告之犯
    罪動機、目的、手段、所生危害、分工，及被告自述為高中
    肄業之智識程度、從事工廠作業員、行為時為18歲等一切情
    狀（見本院卷第336 頁），量處主文所示之刑。
  ㈤末查，被告未曾因故意犯罪受有期徒刑以上刑之宣告，此有
    前開臺灣高等法院被告前案紀錄表在卷可憑，被告年紀尚輕
    ，其因一時失慮，致罹刑章，惟被告犯後始終坦承犯行，甚
    有悔悟之意，本院信其經此偵審程序及刑之宣告後，應能知
    所警惕，而無再犯之虞，是本院認為上開宣告之刑以暫不執
    行為適當，爰依刑法第74條第1 項第1 款之規定，宣告緩刑
    5 年。另本院為確保收緩刑之功效，認應課予一定條件之緩
    刑負擔，令被告能從中深切記取教訓，避免再度犯罪，爰依
    刑法第74條第2 項第5 款之規定，命被告應向檢察官指定之
    政府機關、政府機構、行政法人、社區或其他符合公益目的
    之機構或團體，提供80小時之義務勞務，以期符合本件緩刑
    目的，復依刑法第93條第1 項第2 款之規定，諭知被告於緩
    刑期間付保護管束，期能在觀護人之監督及嚴謹制約之下，
    將被告導回正軌，倘被告未遵循本院所諭知如前述緩刑期間
    之負擔，情節重大足認原宣告之緩刑難收其預期效果，而有
    執行刑罰之必要者，檢察官依刑法第75條之1 第1 項第4 款
    之規定，得向法院聲請撤銷其緩刑宣告，併此說明。
五、沒收：
  ㈠按違禁物，不問屬於犯罪行為人與否，沒收之，刑法第38條
    第1 項規定甚明。另毒品危害防制條例第18條第1 項後段規
    定查獲之第三、四級毒品，無正當理由而擅自持有者，沒入
    銷燬之；此應沒入銷燬之毒品，專指查獲施用或持有（未成
    罪）之第三、四級毒品而言；倘屬同條例相關法條明文規定
    處罰之犯罪行為，即非該條項應依行政程序沒入銷燬之範圍
    ；再同條例對於查獲之製造、運輸、販賣、意圖販賣而持有
    、以非法方法使人施用、引誘他人施用及轉讓、持有一定數
    量以上第三、四級毒品之沒收，並無特別規定，如其行為已
    構成犯罪，則該毒品即屬不受法律保護之違禁物，應回歸刑
    法之適用，依刑法第38條第1 項第1 款（即現行刑法第38條
    第1 項）之規定沒收之，始為適法（最高法院98年度台上字
    第2889號、99年度台上字第2733號判決意旨參照）。查扣案
    如附表編號1 所示之毒品咖啡包共10包，經送請臺北榮民總
    醫院、內政部刑事警察局鑑定，確檢出第三級毒品3,4-亞甲
    基雙氧苯基乙基胺丁酮成分，此有前開臺北榮民總醫院毒品
    成分鑑定書、內政部警政署刑事警察局各1 紙在卷可查，屬
    毒品危害防制條例第2 條第2 項第3 款所稱之第三級毒品，
    其中5 包為被告本案共同販賣第三級毒品交易之毒品，剩餘
    5 包為被告犯本案共同販賣第三級毒品所剩餘，業經本院認
    定如前，均屬違禁物，應依刑法第38條第1 項之規定宣告沒
    收。至其包裝袋上所殘留之毒品，本身不能或難以析離，亦
    無析離之實益與必要，均應視同毒品，一併宣告沒收。送驗
    耗損部分之毒品，因已滅失，不另宣告沒收。
  ㈡按犯第4 條至第9 條、第12條、第13條或第14條第1 項、第
    2 項之罪者，其供犯罪所用之物，不問屬於犯罪行為人與否
    ，均沒收之，毒品危害防制條例第19條第1 項定有明文。查
    扣案如附表編號2 所示之行動電話1 支（IMEI：0000000000
    00000 ，含門號0000000000號SIM 卡1 張），係被告為供犯
    本案販賣第三級毒品未遂罪所用之物，業據被告供述明確（
    見本院卷第149 頁），應依共同正犯責任共同原則，依毒品
    危害防制條例第19條第1 項規定，不問屬於犯罪行為人與否
    ，均宣告沒收。
  ㈢至附表編號3 所示之物，業據被告否認與本案相關，卷內亦
    無事證顯示與被告本案共同販賣毒品犯行相關，爰不予宣告
    沒收。
據上論斷，應依刑事訴訟法第299 條第1 項前段，修正前毒品危
害防制條例第4 條第3 項、第6 項、第17條第2 項，毒品危害防
制條例第19條第1 項，刑法第2 條第1 項前段、第11條、第28條
、第25條第2 項、第38條第1 項、第74條第1 項第1 款、第2 項
第5 款、第93條第1 項第2 款，判決如主文。
本案經檢察官洪湘美提起公訴，檢察官陳姵伊到庭執行職務。
中    華    民    國   110    年    10    月    27    日
                  刑事第十八庭  審判長法  官  詹蕙嘉
 
                                      法  官  劉容妤
 
                                      法  官  劉明潔
 
（本件得上訴）
以上正本證明與原本無異。
如不服本判決應於收受判決後20日內向本院提出上訴書狀，並應
敘述具體理由；其未敘述上訴理由者，應於上訴期間屆滿後20日
內向本院補提理由書（均須按他造當事人之人數附繕本）「切勿
逕送上級法院」。
                                      書記官  連思斐
中    華    民    國   110    年    10    月    27    日
附錄本案論罪科刑法條全文：
修正前毒品危害防制條例第4條
製造、運輸、販賣第一級毒品者，處死刑或無期徒刑；處無期徒
刑者，得併科新臺幣2 千萬元以下罰金。
製造、運輸、販賣第二級毒品者，處無期徒刑或7 年以上有期徒
刑，得併科新臺幣1 千萬元以下罰金。
製造、運輸、販賣第三級毒品者，處7 年以上有期徒刑，得併科
新臺幣7 百萬元以下罰金。
製造、運輸、販賣第四級毒品者，處5 年以上12年以下有期徒刑
，得併科新臺幣3 百萬元以下罰金。
製造、運輸、販賣專供製造或施用毒品之器具者，處1 年以上7
年以下有期徒刑，得併科新臺幣1 百萬元以下罰金。
前五項之未遂犯罰之。
附表：
┌──┬─────────┬──┬──────────┬───────┐
│編號│扣案物名稱        │數量│鑑定結果            │備註          │
├──┼─────────┼──┼──────────┼───────┤
│  1 │毒品咖啡包        │10包│檢出第三級毒品3,4-亞│宣告沒收。    │
│    │                  │    │甲基雙氧苯基乙基胺丁│              │
│    │                  │    │酮成分，淨重約53.022│              │
│    │                  │    │3 公克，驗餘量72.760│              │
│    │                  │    │2 公克，依據抽測純度│              │
│    │                  │    │值，推估驗前總純質淨│              │
│    │                  │    │重約1.06公克。      │              │
├──┼─────────┼──┼──────────┼───────┤
│ 2  │玫瑰金IPHONE行動電│1支 │無。                │宣告沒收。    │
│    │話（門號0000000000│    │                    │              │
│    │號，IMEI：00000000│    │                    │              │
│    │0000000 ）        │    │                    │              │
├──┼─────────┼──┼──────────┼───────┤
│ 3  │粉色IPHONE行動電話│1支 │無。                │不予宣告沒收。│
│    │（門號0000000000號│    │                    │              │
│    │，IMEI：0000000000│    │                    │              │
│    │）                │    │                    │              │
└──┴─────────┴──┴──────────┴───────┘